【裁判字號】    99,易,1023
【裁判日期】    990727
【裁判案由】    竊盜
【裁判全文】
臺灣臺南地方法院刑事判決              99年度易字第1023號
公  訴  人  臺灣臺南地方法院檢察署檢察官
被      告  乙○○
上列被告因竊盜案件，經檢察官提起公訴（99年度偵字第9288號
），被告就犯罪事實為有罪之陳述，本院裁定行簡式審判程序，
判決如下：
    主  文
乙○○犯竊盜罪，共貳罪，均累犯，各處有期徒刑陸月，如易科
罰金，均以新臺幣壹仟元折算壹日。應執行有期徒刑拾月，如易
科罰金，以新臺幣壹仟元折算壹日。
    事實及理由
一、本件被告乙○○所犯並非死刑、無期徒刑或最輕本刑有期徒
    刑3年以上之罪，亦非高等法院管轄第一審案件，其於本院
    就被訴事實為有罪之陳述，經告知簡式審判程序之旨，並聽
    取檢察官及被告之意見後，本院裁定以簡式審判程序加以審
    理，是本案之證據調查，依刑事訴訟法第273條之2規定，不
    受同法第159條第1項、第161條之2、第161條之3、第163條
    之1及第164條至第170條之限制；並得依同法第310條之2準
    用第454條之規定製作略式判決書，合先敘明。
二、本件被告之犯罪事實及證據，除補正如下外，其餘均引用檢
    察官起訴書之記載（如附件）：
  (一)「犯罪事實」欄第一項第7至9行：「自該處3樓下樓進入1
    樓辦公室內，徒手竊取放置該處之IBM牌ThinkpadT30型、H
    P牌NB331型筆記型電腦各1部、ACER牌滑鼠1支」等記載，補
    正為：「趁該公司員工下班無人之際，以挾蚊香鐵片開啟1
    樓已上鎖之辦公室門，入內竊取放置在辦公桌上之IBM牌Thi
    nkpadT30型筆記型電腦（含ACER牌滑鼠1個及電源線），及
    置物櫃內之H P牌NB331型筆記型電腦各1部（合計價值約新
    臺幣58000元）」。
  (二)證據增列：被告於本院審理時坦承犯行。
三、核被告二次竊盜行為，均係犯刑法第320條第1項之竊盜罪（
    查被告以挾蚊香鐵片開啟被害人甲○○公司上鎖之辦公室門
    ，入內行竊犯行，既未毀壞，亦未踰越，顯刑法第321條第1
    項第2款毀越門扇或其他安全設備罪之情形不符）。又被告
    二次竊盜犯行，犯意各別，行為互異，被害法益亦不同，應
    分論併罰。再查，被告有起訴書「犯罪事實」欄第一項所載
    之受徒刑科罰及執行完畢紀錄，有臺灣高等法院被告前案紀
    錄表在卷可稽，其受徒刑之執行完畢後，於5年以內故意再
    犯本件有期徒刑以上之二罪，均為累犯，應均依刑法第47條
    第1項加重其刑。爰審酌被告任意侵害他人財產之犯罪動機
    、目的、手段、所生危害、竊取之財產價值及犯後坦承之態
    度，暨其前曾有多次竊盜罪前科，素行非佳等一切情狀，就
    其所犯二罪，各量處如主文所示之刑，並定應執行刑及易科
    罰金之折算標準。至被告開啟被害人甲○○公司辦公室門入
    內行竊所使用之挾蚊香鐵片，業經其犯後丟棄，此據被告陳
    明在卷（見警卷第5頁），爰不併為沒收諭知。
四、公訴人另以：被告因竊盜案件，於98年12月執行完畢後，又
    於99年4月11日再犯竊盜案件，經同署檢察官以99年度偵字
    第6820號案件起訴，其於短時間內又再犯本件竊盜犯行，足
    見其未能深自內省，亟思改過遷善，顯有犯罪習慣，僅藉刑
    之執行實不足以徹底根絕惡性，並請依竊盜犯贓物犯保安處
    分條例第3條第1項之規定，併予諭知於刑前令入勞動場所強
    制工作等語。
  (一)惟按保安處分係針對受處分人將來之危險性所為之處置，以
    達教化、治療之目的，為刑罰之補充制度。我國現行刑法採
    刑罰與保安處分雙軌制，係在維持行為責任之刑罰原則下，
    為協助行為人再社會化之功能，以及改善行為人潛在之危險
    性格，期能達成根治犯罪原因、預防犯罪之特別目的。是保
    安處分中之強制工作，旨在對嚴重職業性犯罪及欠缺正確工
    作觀念或無正常工作因而犯罪者，強制其從事勞動，學習一
    技之長及正確之謀生觀念，使其日後重返社會，能適應社會
    生活。又按竊盜犯贓物犯保安處分條例第3條第1項規定：「
    18歲以上之竊盜犯、贓物犯，有犯罪之習慣者，得於刑之執
    行前，令入勞動場所強制工作」；另刑法第90條第1項亦規
    定：「有犯罪之習慣或因遊蕩或懶惰成習而犯罪者」，得於
    刑之執行完畢或赦免後，令入勞動場所，強制工作。即均係
    本於保安處分應受比例原則之規範，使保安處分之宣告，與
    行為人所為行為之嚴重性、行為人所表現之危險性及對於行
    為人未來行為之期待性相當之意旨而制定，而由法院視行為
    人之危險性格，決定應否令入勞動處所強制工作，以達預防
    之目的（最高法院97年度訴字第1012號判決參照）。
  (二)查被告雖曾於96年及97年間因犯竊盜罪，經法院各判處有期
    徒刑6月、3月、5月及拘役50日、40日（合併定應執行拘役
    80日）定讞，上開各罪於97年9月13日入監接續執行至98 年
    12月25日縮短期滿執行完畢；其於99年4月16日又因犯竊盜
    罪，經檢察官於99年5月25日以99年度偵字第6820號案件起
    訴，現於本院99年度易字第843號另案審理中等情，固有臺
    灣高等法院被告前案紀錄表及前案起訴書、判決影本等在卷
    可參。然被告為67年8月27日出生，其自85年間滿18歲具備
    完全刑事責任能力起，至96年第一次犯竊盜罪之日（96年10
    月18日）為止，期間將近11年均無犯罪紀錄，自難逕以其近
    3年間所犯之上開竊盜紀錄，遽認已有犯罪之習慣。又以被
    告前案所犯之竊盜罪行，或竊取他人施工用之板模支撐鐵柱
    ，或趁他人機車鑰匙未拔起而發動竊取該車，或竊取他人工
    廠金屬模具等等，惡性情節均非重大，亦經本院調取前案判
    決及起訴書影本附卷可稽，且各罪所受科處之徒刑或拘役刑
    度，亦均非重刑，益可徵知其行為之嚴重性或危險性尚屬非
    鉅。另參之本院依職權使用稅務電子閘門查詢被告之財產所
    得明細表，顯示其於93年、94年及95年間均曾有薪資所得紀
    錄，顯示被告確有就業工作之事實，應堪認定，是其陳稱前
    曾在工廠擔任過作業員等情詞（見本院卷第17頁），亦可採
    信，況且本案係被告於告訴人公司任職期間，因認工作內容
    與求職廣告不符，與告訴人起口角，而臨時起意所犯，復具
    其於偵查及本院審理時陳明（見偵查卷第25頁、本院卷第16
    頁）。是亦難認定被告有因遊蕩或懶惰成習而犯罪之情事。
    從而，本院認被告之犯罪情節，均尚與前揭竊盜犯贓物犯保
    安處分條例第3條第1項及刑法第90條第1項規定不合，爰不
    併為保安處分之諭知，附此敘明。
五、據上論結，應依刑事訴訟法第273條之1第1項、第299條第1
    項前段、第310條之2、第454條，刑法第320條第1項、第47
    條第1項、第41條第1項前段、第51條第5款，刑法施行法第1
    條之1，判決如主文。
本案經檢察官丙○○到庭執行職務。
中    華    民    國    99    年    7    月    27    日
                  刑事第四庭  法  官  陳淑卿
以上正本證明與原本無異。
如不服本判決應於收受本判後10日內向本院提出上訴書狀，並應
敘述具體理由。如未敘述上訴理由者，應於上訴期間屆滿後20日
內向本院補提理由書狀（均須按他造當事人之人數附繕本）「切
勿逕送上級法院」。
                              書記官  周怡青
中    華    民    國    99    年    7    月    27    日
附錄本判決論罪科刑法條
中華民國刑法第320條第1項：
意圖為自己或第三人不法之所有，而竊取他人之動產者，為竊盜
罪， 處5年以下有期徒刑、拘役或500元以下罰金。

司法院資訊處製作；財團法人民間司法改革基金會備份。
